臺灣桃園地方法院刑事判決　　　　　　　 96年度訴字第454號
公　訴　人　臺灣桃園地方法院檢察署檢察官
被　　　告　甲○○
　　　　　　　　　　（現於臺灣桃園監獄執行中）
上列被告因違反護照條例案件，經檢察官提起公訴（96年度偵字
第1634號），本院判決如下：
    主  文
甲○○無罪。
    理  由
一、公訴意旨略以：甲○○因案遭通緝，為躲避查緝，基於變造
    護照之犯意聯絡，以新臺幣30萬元之代價，於民國95年7 月
    間某時，在桃園縣桃園市○○路之「重量PUB 」店內，先行
    交付己有照片予某真實姓名年籍不詳綽號「阿寶」之成年男
    子，供其變造「李耀煌」名義之護照1 本，旋於95年8 月中
    旬，在上址，交付甲○○持有，足生損害於李耀煌、外交部
    領事局對於中華民國護照製發管理之正確性，嗣為警於95年
    12月5 日晚間8 時許，在桃園縣龜山鄉○○路106 號9 樓查
    獲，並扣得變造護照1 本，因認被告涉犯護照條例第24條第
    1 項、刑法第212 條之變造護照足以生損害於公眾及他人罪
    嫌。
二、按犯罪事實應依證據認定之，無證據不得認定犯罪事實。又
    不能證明被告犯罪者，應諭知無罪之判決，刑事訴訟法第15
    4 條第2 項、第301 條第1 項分別定有明文。又事實之認定
    ，應憑證據，如未能發現相當證據，或證據不足以證明，自
    不能以推測或擬制之方法，為裁判基礎（最高法院40年臺上
    字第86號判例意旨參照）。再認定不利於被告之事實，須依
    積極證據，苟積極證據不足為不利於被告事實之認定時，即
    應為有利於被告之認定，更不必有何有利之證據（最高法院
    30年上字第816 號判例）。經核本件公訴意旨認被告甲○○
    涉犯前揭罪嫌，無非係以扣案之「李耀煌」名義護照1 本（
    護照號碼：000000000號），為其主要論據。
三、經查：本件扣案之「李耀煌」名義護照1 本，其上貼印之照
    片確為本件被告甲○○，而護照上所載之姓名「李耀煌」、
    身分證統一編號「Ｚ000000000」、出生日期「10 MAR 1961
    」等年籍資料，卻均與本案被告甲○○不同，此業據被告甲
    ○○於警詢以迄本院審理中供承甚詳，復有被告甲○○個人
    基本資料查詢結果1 份及上開護照1 本扣案可稽。惟查，扣
    案「李耀煌」名義護照1 本，經送內政部警政署刑事警察局
    鑑定其真偽，鑑定結果顯示「『李耀煌』中華民國護照上螢
    光暗記及印刷版式均與樣本相符，判係真實。」，此有內政
    部警政署刑事警察局96年4 月30日刑鑑字第09600493701 號
    鑑定書1 份在卷可稽。經本院再次函詢內政部警政署刑事警
    察局，請其就前開扣案護照上之照片是否經過變造一節予以
    鑑定，鑑定結果顯示「『李耀煌』護照上資料頁、以紫外線
    光源、同軸光源照射下，未發現光影變化薄膜有遭破壞之痕
    跡，並將相片處放大檢視，未發現有置換影像之現象；綜前
    所述，護照上相片處未遭變造。」，此有內政部警政署刑事
    警察局96年8 月1 日刑鑑字第0960095886號鑑定書1 份附卷
    可憑。準此，堪認本件扣案「李耀煌」名義護照1 本，係中
    華民國外交部領事事務局所核發之真正護照，且護照上之照
    片亦未經變造。是公訴意旨認扣案之「李耀煌」名義護照1
    本，其上甲○○之照片係經變造一節，顯與事實不符，所認
    被告甲○○與綽號「阿寶」之人，基於變造護照之犯意聯絡
    ，由「阿寶」以不詳方式將被告甲○○之照片換貼於扣案護
    照上，以此方式變造扣案護照1 本云云，亦失所據。再者，
    經本院函詢外交部領事事務局查明本案扣案護照申請經過，
    經函覆稱本件扣案「李耀煌」名義護照（護照號碼：000000
    000 號）1 本，係由該本護照之申請人親至外交部領事事務
    局高雄辦事處申辦，而扣案「李耀煌」名義護照之「中華民
    國普通護照申請書」上，除黏貼被告甲○○之照片1 張外，
    尚有載明「李耀煌」之姓名及年籍資料，然印有被告甲○○
    照片於其上之國民身分證正反面影本各1 張，此有外交部領
    事事務局高雄辦事處96年10月4 日領高字第09600005420 號
    函及函附之「中華民國普通護照申請書」1 份在卷足參。是
    本件扣案「李耀煌」名義護照1 本，顯係被告甲○○偽冒「
    李耀煌」之名義，並提出偽造之「李耀煌」國民身分證所申
    辦，益徵本件扣案「李耀煌」名義護照上所貼印之被告甲○
    ○照片1 張，確非遭被告甲○○或綽號「阿寶」之人換貼照
    片變造而得。
四、綜上所述，公訴人所提出之證據即扣案「李耀煌」名義護照
    1 本，係外交部領事事務局依護照申辦人之申請而核發之真
    正護照，且護照上之照片亦無曾遭變造之情事，則徒以該扣
    案護照1 本，實無從證明被告有何與綽號「阿寶」之成年男
    子共同變造護照之犯行。此外，本院復查無其他積極證據足
    資證明被告甲○○確有公訴人所指上開變造扣案護照之犯行
    ，此部分核屬不能證明被告犯罪。揆諸首揭法條、判例要旨
    及說明，就本件被告甲○○被訴變造護照罪嫌，應諭知被告
    無罪之判決，以昭審慎。至被告甲○○此部分冒名申辦護照
    之行為，既與公訴人起訴變造護照之時地、方法、過程、手
    段等節，均兩相迥異、無一相符，核無所謂社會基礎事實同
    一之情形，而非起訴效力所及。是被告甲○○此部分行為是
    否另涉偽造私文書罪嫌、偽造特種文書罪嫌或偽造、變造國
    民身分證以供申請護照罪嫌，既非起訴範圍，應由公訴人另
    案偵辦，非屬本院所得審究之範圍，附此敘明。
據上論斷，應依刑事訴訟法第301 條第1項，判決如主文。
本案經檢察官許曉微到庭執行職務。
中　　華　　民　　國　　96　　年　　11　　月　　23　　日
                  刑事第十一庭  法　官  蔡榮澤
                                法  官  魏于傑
                                法  官  林蕙芳
以上正本證明與原本無異。
如不服本判決，應於判決送達後10日內向本院提出上訴狀（應附
繕本），其未敘述上訴理由者，應於上訴期間屆滿後20日內補提
理由書狀於本院，上訴於臺灣高等法院。
  　　　　　　　　　　　　　　　書記官　李佩玲
中　　華　　民　　國　　96　　年　　11　　月　　28　　日
